【裁判字號】    97,裁,4245
【裁判日期】    970829
【裁判案由】    聲請停止執行
【裁判全文】
最  高  行  政  法  院  裁  定
                                      97年度裁字第4245號
抗  告  人  甲○○○
            乙○○
            丙○○
            丁○○
            戊○○
上列抗告人因與相對人財政部臺灣省北區國稅局間聲請停止執行
事件，對於中華民國97年6月23日臺北高等行政法院97年度停字
第56號裁定，提起抗告，本院裁定如下︰
    主  文
抗告駁回。
抗告訴訟費用由抗告人負擔。
    理  由
一、按抗告法院認抗告為不合法或無理由者，應為駁回抗告之裁
    定。
二、本件抗告人因其被繼承人劉奕統於民國87年9月28日死亡，
    劉奕統生前於87年4月24日以所有奕統營造有限公司（下稱
    奕統公司）股權新臺幣（下同）52,550,000元與莊玉英及呂
    榮源所有坐落桃園縣桃園市○路段1545之2及1546之44地號
    土地互易，經相對人依交易雙方之互易契約書，按遺產及贈
    與稅法第10條規定計算互易標的之價值，以劉奕統涉有同法
    第5條第2款以顯著不相當代價讓與財產情事，遂核定本次贈
    與總額3,305,937元，併計同年度前次贈與1,147,496元，核
    定贈與總額44,453,433元，贈與淨額43,453,433元，應納贈
    與稅額13,959,542元，復因劉奕統死亡，乃以其繼承人即抗
    告人為對象，發單補徵稅額。抗告人不服，循序提起行政訴
    訟。現由原審法院以95年度訴更一字第00141號更審中。茲
    抗告人以相對人將原處分移送法務部行政執行署桃園行政執
    行處執行，並經該處以桃執丙96年贈稅執特字第59655號就
    抗告人甲○○○所有坐落於桃園市○○段474號、474-1號、
    608號、608-1號、丙○○所有坐落於平鎮市○○段21地號土
    地及建物門牌桃園縣平鎮市○○路○段1巷9號建物予以查封
    在案，並已命不動產估價師進行估價、地政事務所實施指界
    ，倘繼續執行勢將發生難以回復之損害而有急迫情事，爰聲
    請裁定停止原處分之執行。原裁定則略以：贈與稅處分之執
    行，若使抗告人受有損害，依客觀情形而言，並非不得以金
    錢加以補償，亦無將發生難以回復損害之情事，且贈與稅執
    行之停止，對公益難謂無重大影響，因予駁回抗告人之聲請
    。
三、本院經核原裁定於法並無不合，抗告意旨仍執詞略謂：抗告
    人所有之土地5筆及建物1筆合計價值不斐，如遭拍定後原處
    分遭撤銷，則國家將招致國家賠償訴訟，為國家帶來不必要
    時間、人力、金錢之浪費；就上開執行標的物中建物門牌號
    碼桃園縣平鎮市○○路○段1巷9號及其坐落於平鎮市○○段
    21號土地，為抗告人丙○○與家人賴以居住之唯一避風港，
    若遭拍賣，原本日常生活秩序將遭受破壞，非金錢所能彌補
    。原審未審酌關於抗告人此等損害如何能用金錢補償，又如
    何回復。是原裁定認事用法顯有違誤。再者，原處分係源於
    抗告人之被繼承人生前與第三人所為之互易，卻被相對人認
    定為贈與而來，非抗告人行為所致，抗告人卻意外須承受巨
    大債務負擔，豈是現代法治國家對人民居住生活予以保障之
    應有作為？抗告人業於原審主張抗告人及家人將面臨住無定
    所之危險，有發生對聲請人難以回復之損害，亦有保全之急
    迫性，且停止原處分之執行對公益無重大影響等情，惟原裁
    定未審酌亦未附加任何理由即駁回抗告人之聲請，原裁定實
    為擅斷，爰請廢棄原裁定等語。惟查「行政訴訟繫屬中，行
    政法院認為原處分或決定之執行，將發生難於回復之損害，
    且有急迫情事者，得依職權或聲請，裁定停止執行。」行政
    訴訟法第116條第2項前段固定有明文。惟行政法院是否准許
    停止執行，仍應視原處分或決定之執行，是否發生難於回復
    之損害，且有急迫之情事為斷。至於所謂「難於回復之損害
    」，係指其損害不能回復原狀，或不能以金錢賠償，或在一
    般社會通念上，如為執行可認達到回復困難之程度而言。而
    本件係屬課徵贈與稅事件，原處分予以執行，如抗告人受有
    損害，依一般社會通念，並非不能以金錢補償之，尚非得據
    以聲請停止執行。況抗告人若無法一次全部繳納，尚得聲請
    分期繳納，或依稅捐稽徵法第11條之1及第39條之規定，申
    請暫停處分之執行，以資救濟。是原裁定駁回抗告人之聲請
    ，並無不合，抗告意旨難認有理由，應予駁回。
四、據上論結，本件抗告為無理由。依行政訴訟法第104條、民
    事訴訟法第95條、第78條、第85條第1項前段，裁定如主文
    。
中    華    民    國    97    年    8     月    29    日
                    最高行政法院第六庭
                        審判長法官  吳  明  鴻
                              法官  帥  嘉  寶
                              法官  林  茂  權
                              法官  侯  東  昇
                              法官  黃  秋  鴻
以  上  正  本  證  明  與  原  本  無  異
中    華    民    國    97    年    8     月    29    日
                              書記官  王  福  瀛


司法院資訊處製作；財團法人民間司法改革基金會備份。
